臺灣高等法院高雄分院刑事裁定　　　　　　　　九十三年度交抗字第九八號
　　抗　告　　人
　　即聲明異議人　甲○○
右抗告人因違反道路交通管理處罰條例聲明異議案件，不服臺灣屏東地方法院中華民
國九十三年八月二十六日裁定（九十三年度交聲字第三０號），提起抗告，本院裁定
如左：
    主  文
原裁定撤銷，發回台灣屏東地方法院。
    理  由
一、本件抗告及原審聲明異議意旨略以：抗告人即受處分人（聲明異議人）甲○○即
    立久生鮮冷藏行所有之原車牌號碼ＶＪ─七三二號自用大貨車，已於民國八十八
    年間註銷牌照，大貨車一直放置在屏東縣東港鎮某空地，詎屏東縣警察局以八十
    九年一月二十八日零時七分，鄭麗玲無牌照行駛道路為由，填製舉發違反道路交
    通管理事件通知單，嗣屏東監理站以同一違規事由裁罰異議人即車主新台幣（下
    同）七千二百元罰鍰，顯不合理，按異議人並非親自行駛道路，縱有違規亦應歸
    責於駕駛人鄭麗玲，而原審找不到之駕駛人鄭麗玲，卻由警方任意由其在罰單簽
    「鄭麗玲」，又依罰單所載，該貨車並非行駛中，豈可開單罰及車主。何況，違
    規日期為八十九年一月二十八日，距今四年多，罰單亦未依法於法定期日送達於
    異議人，罰單及原裁定均應予撤銷，為此聲明異議及抗告等語。
二、原裁定略以：異議人（即抗告人）所有原車牌號碼ＶＪ─七三二號自用大貨車，
    已於八十八年間註銷牌照，大貨車放置在屏東縣東港鎮某空地，不知何時失竊，
    從未向司法警察機關申報失竊等情，業據異議代理人黃枝美陳明在卷，並有汽車
    領牌歷史查詢單一份附卷可稽。異議人雖將原車牌號碼ＶＪ─七三二號自用大貨
    車牌照註銷，但仍應負保管之責，並於發現失竊後隨即向司法警察機關申報失竊
    ，然異議人卻將大貨車放置在屏東縣東港鎮某空地，何時失竊亦不知，又未向司
    法警察機關申報失竊，顯見異議人未妥善保管該自用大貨車及註銷之牌照而有過
    失，且異議人又不能舉證證明自己並無過失，是依上述說明，原處分機關依道路
    交通管理處罰條例第十二條第一項第四款、第二項規定，裁罰異議人七千二百元
    ，牌照自九十三年三月二十一日前繳送，並無不當。並敘明舉發通知單到案日期
    所記載應到案日期雖為八十九年二月十二日，然該到案日期並非道路交通管理事
    件之確定日期，至於原處分機關作成本件裁決之日期為九十三年二月二十日，然
    異議人依道路交通管理處罰條例第八十七條向原審法院提起聲明異議，是本件行
    政處分仍尚未確定，無所謂「自確定之日起」逾三年或五年內未執行之情形，自
    無執行逾期；又「違反道路交通處理事件統一裁罰標準及處理細則」第四十四條
    第一項雖定：「違反道路交通管理事件行為人，未依規定自動繳納罰鍰，或未依
    規定到案聽候裁決，處罰機關應於一個月（修正後為二個月）內依標準表逕行裁
    決」，但僅在促使各處罰機關儘速處理案件，以免形成積案，無法達成交通管理
    之目的，為處罰機關內部行政作業之運作流程規定，與時效期間需有法律明文規
    定者為限，兩相迥異，自難認原處分機關所作本件裁決之日期已逾上開期限，而
    生失權之效果。另本件違規事實發生在八十九年五月十六日，原處分機關所得裁
    決罰鍰之權利，係行政程序法施行前已發生之公法上請求權，且其性質既與民法
    第一百二十六條、第一百二十七條有異，自應類推適用民法第一百二十五條一般
    消滅時效十五年之規定。準此，本件違規裁罰尚未逾十五年時效，則原處分機關
    於九十三年二月二十日所為裁決自無時效消滅之問題。本件異議為無理由，應予
    駁回等語，固非無見。
三、經查：
(一)、按使用註銷之牌照行駛者，處汽車所有人新台幣三千六百元以上七千二百元以下
    罰緩，道路交通管理處罰條例第十二條第一項第四款固有明文。然同條例第八十
    五條第二項亦規定：「本條例關於車輛所有人之處罰，如應歸責於車輛駕駛人者
    ，處罰車輛駕駛人」。本件屏東縣警察局第Ｖ00000000號舉發違反道路
    交通管理事件通知單影本（見原審卷第八頁），載明駕駛人為「鄭麗玲」，且有
    簽名其上之情，則關於本件異議人所有大貨車如何於深夜凌晨時分，係由一自稱
    「鄭麗玲」女子駕駛為警舉發，當時究竟該貨車是否於「行駛」中為警舉發（此
    係異議人於原審及本院一再質疑事項）等過程情形，原審雖有傳訊證人胡漢民到
    庭（見原審卷第二四頁），但卻未就此等事實詳加訊問，尚有再予查明之必要。
(二)、前開卷附罰單係屬影本，關於「鄭麗玲」之住址、身分證字號等項之記載，均已
    模糊，似應向監理機關調閱罰單原本核對檢視，又原審依據證人胡漢民（開單員
    警）所述身分證字號向屏東縣政府戶政單位查詢，雖覆以「統號錯誤」，然原審
    行文函查所載之姓名，即已誤載為「【黃】麗玲」，且未就該女子之出生年月日
    、住所等資料一併查詢（見原審卷第二九頁），即有調查未周之情。此外，前開
    罰單有無送達予異議人或「鄭麗玲」簽收之掛號回執或送達回證等資料，亦宜併
    予調查。
四、綜上所述，原審就前開相關事證未予詳查，逕認抗告人於原審所提異議無理由，
    而駁回抗告人於原審之聲明異議，稍有速斷。本件抗告意旨指摘原裁定不當，為
    有理由，應由本院將原裁定撤銷，發回原審法院更為適法之裁定。
據上論斷，依道路交通案件處理辦法第二十六條，刑事訴訟法第四百十三條，裁定如
主文。
中          華          民          國   九十三   年    九  月  二十九  日
                              臺灣高等法院高雄分院刑事第一庭
                                  審判長法官  郭雅美
                                        法官  江泰章
                                        法官  張意聰
右正本證明與原本無異。
不得再抗告。
                                  法院書記官  張文斌
中          華          民          國   九十三   年    九  月  二十九  日
